臺灣臺北地方法院民事裁定
111年度抗字第119號
抗  告  人  誠信資融股份有限公司                                   （原名台新資融股份有限公司）

法定代理人  余東榮  

相  對  人  李宜真（原名李詠詩、李雅娟）

上列抗告人因與相對人李宜真間聲請本票裁定事件，對於民國11
1年1月4日本院111年度司票字第117號裁定提起抗告，本院裁定
如下：
    主  文
抗告駁回。
抗告程序費用新臺幣壹仟元由抗告人負擔。
　　理  由
一、按欠缺票據法所規定票據上應記載事項之一者，其票據無效
    ，票據法第11條第1項前段定有明文。而依同法第120條第1
    項第4款規定，「無條件擔任支付」為本票應記載事項，且
    不記載時即屬無效，票據法並未另設擬制其效力之補充規定
    。此乃因作成票據時，票據上之權利即已發生，執票人自得
    對於票據債務人行使票據上之權利，故票據行為性質上應不
    許附條件（最高法院80年度台上字第12號判決要旨參照）。
    是「無條件擔任支付」係本票絕對應記載事項之一，倘有欠
    缺，或記載與「無條件擔任支付」性質牴觸之文字，如附條
    件之記載等，均已違背票據應無條件支付之性質，即屬未記
    載「無條件擔任支付」，其本票當因此無效（最高法院100
    年度台簡上字第9號、86年度台簡上字第77號裁定要旨參照
    ）。準此，本票發票人如於本票上為附條件性質之意思表示
    ，即有違票據法所定本票應「無條件擔任支付」之要件，應
    認該本票為無效，本票執票人不能據以對發票人行使追索權
    ，亦無從依票據法第123條規定，聲請法院裁定准予本票強
    制執行。
二、抗告人聲請及抗告意旨略以：伊之原名為台新資融股份有限
    公司，於民國96年9月10日更改為現名，持有相對人於93年6
    月5日所簽發以台新資融股份有限公司或其指定人為受款人
    ，面額新臺幣（下同）4萬2,000元，未記載到期日，付款地
    在抗告人事務所所在地，利息約定自發票日起按週年利率20
    %計算，並免除作成拒絕證書之本票1紙（下稱系爭本票）。
    嗣系爭本票於93年11月9日經提示未獲付款，抗告人乃依票
    據法第123條規定，聲請裁定就系爭本票之其中3萬6,103元
    ，及自93年11月9日起至110年7月19日止，按週年利率20%，
    自110年7月20日起至清償日止，按週年利率16%計算之利息
    ，准予強制執行。詎原裁定竟以系爭本票正面另載有「清償
    完畢後，本票自動失效」等文字（下稱系爭註記），與本票
    無條件擔任支付之記載意旨相牴觸，而駁回抗告人之聲請，
    然系爭註記非緊連接「無條件擔任支付」等字樣處，且該字
    樣亦未經刪除，無變更無條件擔任支付之意旨。系爭註記依
    其文義解釋，僅指相對人清償債務前，系爭本票並非無效，
    應為無益記載而屬票據法第12條所規定「記載票據法所不規
    定事項」之情形，不生票據上效力，系爭本票亦不因此而無
    效。爰提起抗告，請求廢棄原裁定等語。
三、經查，抗告人原名台新資融股份有限公司，此有臺北市政府
    府建商字第9689256600號函影本在卷可參，是原告更名之事
    實應堪認定。又系爭本票雖載有「無條件擔任支付台新資融
    股份有限公司或其指定人」之無條件擔任支付之字樣，惟系
    爭本票發票人簽名下方另載有系爭註記，亦有系爭本票附卷
    可稽（見原審卷第11頁）。抗告人雖辯稱系爭註記載非緊連
    接「無條件擔任支付」等字樣處，且該字樣亦未經刪除，無
    變更無條件擔任支付之意旨，系爭註記應為無益記載而屬票
    據法第12條所規定「記載票據法所不規定事項」之情形，不
    生票據上效力云云。然按票據為文義證券，票據上之權利義
    務，基於外觀解釋原則與客觀解釋原則，悉依票上記載之文
    字以為決定，不得以票據以外之具體、個別情事資為判斷基
    礎，加以變更或補充（最高法院97年度台簡上字第18號判決
    參照），是票據上之權利義務，僅得以票據上記載為斷，尚
    不得以票據以外之情事加以補充。系爭註記之文字既已記載
    於系爭本票之正面，依其形式觀之，顯見相對人係表示對於
    抗告人之分期付款價金全部清償完畢後，即不依系爭本票擔
    任支付之意思，而與本票「無條件擔任支付」之本質顯然相
    違，依上開說明，此即屬未記載「無條件擔任支付」之絕對
    必要記載事項，非屬票據法第12條所定「本法所不規定之事
    項」而不生票據上效力之情形，系爭本票當屬無效。是以，
    抗告人上開主張，尚非可採。從而，原法院裁定駁回抗告人
    之聲請，於法並無違誤，抗告人猶執前詞求予廢棄原裁定，
    為無理由，應予駁回。
四、本件抗告為無理由，依非訟事件法第21條第2項、第24條第1
    項、第46條，民事訴訟法第495條之1第1項、第449條第1項
    、第95條、第78條，裁定如主文。 　
中　　華　　民　　國　　111 　年　　2 　　月　　22　　日
                  民事第八庭  審判長法  官  鄭佾瑩
　
                                    法  官  吳佳樺
　
                                    法  官  陳宣每　　

以上正本係照原本作成。
本裁定不得抗告。
中　　華　　民　　國　　111 　年　　2 　　月　　23　　日
                                書記官　連晨宇